臺灣臺中地方法院刑事判決
110年度訴字第1747號
公  訴  人  臺灣臺中地方檢察署檢察官
被      告  黃偲奇


上列被告因公共危險等案件，經檢察官提起公訴（110年度偵字
第24996號），本院判決如下：
    主    文
黃偲奇犯強制未遂罪，處有期徒刑肆月，如易科罰金，以新臺幣
壹仟元折算壹日。扣案之噴燈壹個及手套壹個，沒收。
其餘被訴部分公訴不受理。
    犯罪事實
一、黃偲奇於民國110年7月31日因故與家人發生爭執後，騎乘其
    母親楊淑玲所有車牌號碼000-0000號普通重型機車外出飲酒
    並在外遊盪，因感覺疲累，欲找地方休息，於110年8月1日
    凌晨1時許，步行至臺中市○○區鎮○路0段000巷0號陳正隆之
    住處，竟未經陳正隆之同意，以隨身攜帶之螺絲起子破壞該
    址住處1樓鋁門玻璃，再以噴燈燒燬該鋁上之熱融膠條後無
    故侵入陳正隆上址住處(所涉毀損、侵入住宅犯行部分，業
    據撤回告訴，詳下述不受理部分)。黃偲奇進入上址住處後
    ，先步行至1樓廚房，欲烹煮食物而打開瓦斯之際，因聽聞
    腳步聲遂離開廚房往上址住處2、3樓樓梯間查看，發現陳正
    隆正準備下樓，因擔心犯行敗露，即另以右手持其隨身攜帶
    之折疊刀，刺向陳正隆之頭部、左前手臂以及腹部，致陳正
    隆受有左前頭皮開放性傷口、左側前臂撕裂傷、左側上臂、
    前臂擦傷以及腹部擦傷等傷害(所涉傷害犯行部分，業據撤
    回告訴，詳下述不受理部分)，陳正隆旋奮力將黃偲奇推開
    後，隨即逃往上址住處3樓房間內（房間內另有陳正隆之媳
    婦與孫子，下稱3樓房間）並關閉房門。黃偲奇為迫使陳正
    隆離開3樓房間，即基於強制之犯意，持其所有之噴燈點火
    焚燒3樓房間外門把，欲以此強暴方式逼迫陳正隆鬆開門把
    ，並開啟該門未果後，旋接續拿取3樓房間旁浴室內垃圾桶1
    個，放置於3樓房門前，以噴燈引燃該只垃圾桶內之垃圾，
    企圖以此點火煙燻之強暴方式，迫使陳正隆離開3樓房間。
    嗣經警獲報到場，當場逮捕黃偲奇，扣得電擊棒1支、螺絲
    起子2支、板手1支、電鑽1支、手套1個、折疊刀1把、噴燈1
    個等物，陳正隆並於確認安全無虞後，始離開3樓房間而向
    警陳明事發經過情形。
二、案經陳正隆委由徐承蔭律師訴由臺中市政府警察局清水分局
    報告臺灣臺中地方檢察署檢察官偵查起訴。
    理    由
壹、有罪部分
一、證據能力
　　本案認定事實所引用之被告以外之人於審判外之言詞或書面
    證據等供述證據，公訴人及被告在本庭審理時均同意作為證
    據使用，復經本庭審酌認該等證據之作成無違法、不當或顯
    不可信之情況，依刑事訴訟法第159條之5第1項規定，均有
    證據能力；又本案認定事實引用之卷內其餘非供述證據，並
    無證據證明係公務員違背法定程序取得，依同法第158條之4
    規定反面解釋，亦均有證據能力。
二、認定犯罪事實所憑證據及理由
　㈠上揭犯罪事實，業據被告黃偲奇於偵查中、本院訊問時、準
    備程序及審理時坦承不諱（見偵卷P227至231、P311至312、
    P421至423、本院卷P27、P61、P118)，且有告訴人陳正隆於
    警詢時及偵查中之指證（見偵卷P37至39、P187至189、P411
    至413)可按，並有110年8月1日職務報告、指認犯罪嫌疑人
    紀錄表（陳正隆指認被告）、臺中市政府警察局清水分局搜
    索扣押筆錄（110年8月1日1時11分；臺中市○○區鎮○路0段00
    0巷0號；黃偲奇）暨扣押物品目錄表、刑案現場照片(侵入
    民宅)、車牌號碼000-0000號普通重型機車之車輛詳細資料
    報表、臺中市政府警察局清水分局扣押物品清單（110保管2
    871）、扣押物品照片、刑案現場勘察報告（110年8月1日；
    陳正隆遭侵入住宅等案）、臺中市政府警察局110年8月24日
    中市警鑑字第1100062667號鑑定書告訴人陳正隆之住宅平面
    圖(見偵卷P29至30、P41至45、P65至73、P91至119、P125、
    P207、P215至219、P237至273、P333至337)附卷可佐，足認
    被告前揭任意性自白與事實相符，堪予採信。
　㈡按「行為時因精神障礙或其他心智缺陷，致不能辨識其行為
    違法或欠缺依其辨識而行為之能力者，不罰。」、「行為時
    因前項之原因，致其辨識行為違法或依其辨識而行為之能力
    ，顯著減低者，得減輕其刑。」、「前二項規定，於因故意
    或過失自行招致者，不適用之。」，刑法第19條第1項至第3
    項定有明文。查被告為警逮捕後，於110年8月1日初次警詢
    及偵查時雖辯稱因飲酒並同時服用「舒美寧」安眠藥，對於
    事發經過沒有印象等情(見偵卷P31至35、P159至162)，且被
    告經檢驗發現血液中酒精濃度為0.019%，其並曾於110年7月
    9日因恐慌、焦慮病症至「林令世」診所就診，經開立為期2
    1日之「舒美寧」等藥物處方，而飲酒並同時服用「舒美寧
    」等藥物，可能會造成判斷及控制行為能力下降等情，亦有
    光田醫療社團法人光田綜合醫院沙鹿院區110年8月1日藥物
    濃度檢查報告單(見偵卷P129)及「林令世」診所回函(見本
    院卷P53)附卷為證。惟被告於110年8月2日本院訊問時則供
    稱「(你已和被害人扭打，拿刀砍殺他，經過這個過程，你
    還是堅持當下意識不清醒?)已經清醒」等語(見偵卷P229)，
    且於109年9月3日偵查中亦可清楚陳述本案事發過程及行為
    動機(見偵卷P311至312)，被告倘因受酒力及藥物影響造成
    意識不清而無法記憶事發經過，豈會於事後仍可清楚記憶陳
    述案發經過及行為動機?再被告於案發時倘非已可辨識其行
    為顯然違法，並具控制自己行為能力，其豈會有擔心犯行敗
    露，企圖持刀嚇退告訴人或逼迫告訴人出面，乞求諒解等行
    為動機(見偵卷P311)，且依其該等行為動機，進行焚燒門把
    、引燃煙燻等可合理實現該等動機之行為?是實難認被告於
    案發時辨識或依辨識而行為之能力，有喪失或顯著降低情形
    ，其所為應無刑法第19條第1項、第2項規定之適用。況且，
    依被告母親楊淑玲信函所陳「...偲奇喝酒之後而憂鬱症、
    躁鬱症發作時，...，偲奇在家發作起來，拿刀要殺我，被
    他大哥壓住，已經好幾次了」等語(見本院卷P95)，被告於
    案發前即有多次因自身恐慌、焦慮病症及飲酒等行為，導致
    其為傷害等非法行為，其於本案案發時對於飲酒並服藥可能
    導致其為傷害等非法行為，自可預見，亦可注意避免，仍於
    案發時飲酒並服用上開藥物，是被告於案發時縱有飲酒並服
    用上開藥物而導致辨識或依辨識而行為之能力喪失或顯著降
    低情形，亦係因其故意或過失自行招致，依刑法第19條第3
    項規定，仍無刑法第19條第1項、第2項規定之適用，附此敘
    明。
　㈢綜上，本案事證明確，被告上開犯行洵堪認定，應依法論罪
    科刑。　
三、論罪科刑
  ㈠核被告黃偲奇所為，係犯刑法第304條第2項之強制未遂罪。
    被告基於同一強制決意，於密接時、地，接續為點火焚燒門
    把、點火煙燻等強暴行為，而侵害同一法益，各行為之獨立
    性極為薄弱，依一般社會健全觀念，難以強行分開，在刑法
    評價上，以視為數個舉動之接續施行，合為包括之一行為予
    以評價，較為合理，為接續犯，而應論以一罪。又起訴書雖
    未敘及被告上開行為亦涉及強制未遂罪名，惟此部分罪名業
    經本院於審理時當庭曉諭被告(見本院卷P113)，對被告訴訟
    防御權之行使，應不生防礙，附此敘明。
  ㈡被告已著手強制行為之實行而尚未遂行強制目的，為未遂犯
    ，應依刑法第25條第2項規定，減輕其刑。　　　   
  ㈢爰以被告之責任為基礎，審酌：1.被告僅因與家人爭執細故
    ，率爾隨機犯案，而於犯案後為求脫免刑責，即以上開強暴
    方式欲迫使告訴人出面私下解決，造成告訴人等人深感恐懼
    不安，所為顯非可取，應予非難。2.被告坦承犯行，並已與
    告訴人達成調解(見本院卷P103至104之本院調解程序筆錄)
    之犯後態度。3.被告自陳之智識程度、家庭經濟狀況（見本
    院卷P119）及罹有恐慌、焦慮等病症暨其犯行手段、所生實
    害及危險情形等一切情狀，量處如主文所示之刑及諭知易科
    罰金之折算標準，以示懲戒。
四、沒收
    扣案之噴燈1個及手套1個(見偵卷P207之扣押物品清單)，為
    被告所有，並供其上開犯行所用之物乙節，為被告所供認
    (見偵卷P160、P420)，是該等扣案物，應依刑法第38條第2
    項前段規定，宣告沒收。至扣案之電擊棒等其餘物品，則難
    認與被告上開犯行有關，自不得宣告沒收，附此敘明。
五、不另為無罪或不受理部分
    公訴意旨雖認被告於上開時、地，點火焚燒上址3樓房間外
    門把，及引燃上址3樓房門前垃圾桶內垃圾之行為，亦構成
    刑法第175條第1項之放火燒燬他人住宅以外之物罪嫌，且此
    行為所涉刑法第354條毀損罪嫌，為放火之當然結果，不另
    成罪。惟:
　㈠按刑法第175條第1項放火燒燬住宅等以外之物罪，以致生公
    共危險為要件。所謂致生公共危險，指已產生具體危險之結
    果，雖不必實際延燒至他物，惟仍須客觀上已危及不特定多
    數人之法益而影響於一般社會公共安全，始足當之(最高法
    院90年台上字第4123號判決意旨參照)。查依現場照片觀之(
    見偵卷P117至119、P266至269)，僅上址3樓房間外門把上方
    周圍有經焚燒情形，及該房門前垃圾內之垃圾有經引燃情形
    ，其焚燒或引燃位置均限於特定器物或範圍，已見上開焚燒
    或引燃情形，在客觀上是否會危及他人生命、身體安全而造
    成具體公共危險，實有疑問。再被告倘有放火致生公共危險
    之犯意，其豈會在無他人阻止情形下，仍僅持以噴燈針對金
    屬材質之門把加以焚燒，且於焚燒門把開啟該門未果後，亦
    僅引燃垃圾桶內垃圾，而未引然屋內其他物品?是亦難認被
    告有放火致生公共危險之故意可言。至被告於案發時曾為開
    啟一樓廚房瓦斯乙事，被告供述:係為烹煮食物食用，故而
    開啟瓦斯，其後，則因為告訴人發現其入侵行為，與告訴人
    發生傷害衝突，遂追至上址3樓房門前，為逼迫告訴人出面
    ，才開始點火焚燒門把等情(見偵卷P422至423)，亦與其焚
    燒或引燃位置均限於特定器物或範圍之客觀事證相符，可見
    被告開啟一樓廚房瓦斯行為與其嗣後焚燒或引燃行為並無關
    連，自無從因此推認其有放火致生公共危險之故意;況依告
    訴人於警詢時指稱「我確認安全後就出門用廁所的蓮蓬頭將
    (垃圾桶內垃圾)火澆熄，之後，我到一樓廚房，發現廚房的
    兩個瓦斯爐開關都是開的，一直外洩天然瓦斯，我就趕快把
    瓦斯爐關閉」(見偵卷P38)，亦難認瓦斯有外洩至上址3樓情
    形，則被告進行焚燒或引燃行為時，一樓廚房瓦斯縱有開啟
    情形，亦難因此即認被告上開行為已造成具體危險，或被告
    係在知悉瓦斯已外洩至3樓情形，仍為點火焚燒或引燃而具
    放火致生公共危險之故意;是被告所為核與刑法法第175條第
    1項罪名之構成要件尚有不符。
  ㈡另告訴人已與被告達成調解，並具狀撤回告訴乃論之罪部分(
    包括毀損罪)之告訴，有撤回告訴狀附卷為憑(見本院卷P107
    )，被告上開行為所涉毀損罪嫌，依刑事訴法第303條第3款
    規定，則應為不受理判決。
  ㈢又被告上開行為所涉此部分刑法第175條第1項及第354條罪名
    ，如仍成立，則與上開有罪諭知部分，為屬事實上或裁判上
    一罪關係，爰不另為無罪或不受理之諭知，附此敘明。
貳、不受理部分
一、公訴意旨略以：被告黃偲奇於110年7月31日因故與家人發生
    爭執後，騎乘其母親楊淑玲所有車牌號碼000-0000號普通重
    型機車外出飲酒並在外遊盪，因感覺疲累，欲找地方休息，
    遂為以下犯行：
  ㈠於110年8月1日凌晨零時30分許，基於毀損之犯意，以隨身攜
    帶之噴燈燒燬告訴人陳畇蓁所有、停放於臺中市○○區鎮○路0
    段000巷○○里路○○號46號前之車牌號碼0000-00號自小客車之
    右前車門把手及右前車門窗框，並以棘輪板手破壞該車右前
    車窗玻璃後進入上開車輛，被告更以不詳之方式，破壞車內
    方向盤下方之電路板，均致令不堪用，足生損害於告訴人陳
    畇蓁。因認被告涉犯刑法第354條毀損罪嫌。
  ㈡於110年8月1日凌晨1時許，被告步行至臺中市○○區鎮○
    路0段000巷0號陳正隆之住處，竟基於侵入住居、毀損等犯
    意，未經告訴人陳正隆之同意，以隨身攜帶之螺絲起子破壞
    該址住處1樓鋁門玻璃，再以噴燈燒燬該鋁上之熱融膠條後
    無故侵入告訴人陳正隆上址住處，並致告訴人陳正隆所有之
    鋁門不堪用，足生損害於告訴人陳正隆。被告進入上址住處
    後，先步行至1樓廚房，欲烹煮食物而打開瓦斯之際，因聽
    聞腳步聲遂離開廚房往上址住處2、3樓樓梯間查看，竟發現
    告訴人陳正隆正準備下樓，詎被告因擔心犯行敗露，另基於
    傷害之犯意，以右手持其隨身攜帶之折疊刀，刺向陳正隆之
    頭部、左前手臂以及腹部，致陳正隆受有左前頭皮開放性傷
    口、左側前臂撕裂傷、左側上臂、前臂擦傷以及腹部擦傷等
    傷害。因認被告涉犯刑法第306條第1項侵入住宅、刑法第35
    4條毀損及刑法第277條第1項傷害罪嫌。
二、按告訴乃論之罪，告訴人於第一審辯論終結前得撤回其告訴
    ，又告訴經撤回者，應諭知不受理之判決，刑事訴訟法第23
    8條第1項、第303條第3款分別定有明文。
三、查被告上開行為所涉刑法第354條、第306條第1項、第277條
    第1項等罪名，依刑法第357條、第308條第1項、第287條前
    段規定，均屬告訴乃論之罪，茲因告訴人2人已與被告成立
    調解，並均具狀撤回告訴，有本院調解程序筆錄及撤回告訴
    狀(見本院卷P103至104、P107)在卷足憑，是就被告此部分
    罪嫌，爰依上開規定，諭知不受理之判決。　
據上論斷，應依刑事訴訟法第299條第1項前段、第303條第3款，
刑法304條第2項、第25條第2項、第41條第1項前段、第38條第2
項，刑法施行法第1條之1第1項，判決如主文。
本案經檢察官洪淑姿、謝孟芳提起公訴，檢察官林卓儀到庭執行
職務。 
中　　華　　民　　國　　110 　年　　12　　月　 　1　　日
                  刑事第二庭  審判長法  官  陳淑芳
　　　　　　　　　                  法  官  徐煥淵
　　　　　　　　　                  法  官  王振佑
以上正本證明與原本無異。
如不服本判決應於收受判決後20日內向本院提出上訴書狀，並應
敘述具體理由；其未敘述上訴理由者，應於上訴期間屆滿後20日
內向本院補提理由書（均須按他造當事人之人數附繕本）「切勿
逕送上級法院」。
                                   書記官  王淑燕
中　　華　　民　　國　　110 　年　　12　　月　 　1　　日
附錄論罪科刑法條:
刑法第 304 條
以強暴、脅迫使人行無義務之事或妨害人行使權利者，處三年以
下有期徒刑、拘役或九千元以下罰金。
前項之未遂犯罰之。